臺灣板橋地方法院交通事件裁定　　　　95年度交聲字第1603號
原處分機關　交通部公路總局臺北區監理所板橋監理站
異　議　人　甲○○
上列異議人因違反道路交通管理處罰條例事件，對於交通部公路
總局臺北區監理所板橋監理站中華民國９５年９月２５日所為之
處分〔原處分案號：板監裁字裁４１－Ｃ00000000號〕
，聲明異議。本院裁定如下：
    主  文
原處分撤銷。
甲○○汽車駕駛人，駕駛汽車經測試檢定，酒精濃度超過規定標
準，處罰鍰新臺幣參萬元，吊扣其駕駛執照壹年，並應接受道路
交通安全講習。
    理  由
壹、本件原處分機關係以異議人駕駛牌照號碼ＡＹＢ－３０３號
    重型機車，於民國〔下同〕９５年８月２３日零時５１分許
    ，在臺北縣中和市○○路８７號前，有「汽車駕駛人酒精濃
　　度超過規定標準」之舉發違規事實，依道路交通管理處罰條
　  例第３５條第１項第１款，裁決〔一〕「罰鍰新臺幣參萬元
    整，吊扣駕駛執照拾貳個月，施以道安講習，罰鍰與駕駛執
    照限於９５年１０月２５日前繳納、繳送」、「上開罰鍰和
    駕駛執照逾期不繳納、繳送之處分〔一〕自９５年１０月２
    ６日起，罰新臺幣參萬元，並吊扣駕駛執照貳拾肆個月。〔
    二〕９５年１１月９日前未繳納罰鍰及繳送駕駛執照者，自
    ９５年１１月１０日起，罰鍰依法移送強制執行，並逕行註
    銷駕駛執照。〔三〕駕駛執照吊註〔銷〕後，自９５年１１
    月１０日起，一年內不得重新考領駕駛執照。」；異議人對
    其於案發之際，經測試檢定，酒精濃度超過規定標準壹節不
    爭執，惟否認上揭違規事實，主張當時伊並無駕駛機車之事
    實，其時伊至卡拉ＯＫ，將上揭機車停放現場，唱完卡拉Ｏ
    Ｋ後，伊想牽車回家，遇見伊朋友，伊朋友見伊曾飲酒，擬
    載伊回家，尚在聊天，警方就來了等由，聲明異議。
貳、查〔一〕異議人對其於案發之際經警測得其呼氣酒精度達０
    ．４７ＭＧ／Ｌ壹節不爭執，參酌異議人自陳「我自己在卡
    拉ＯＫ喝了參瓶酒」〔參見本院訊問筆錄〕，堪認案發之際
    ，確有此部分事實。〔二〕異議人就其據以異議之事實，先
    則聲明「我自己在卡拉ＯＫ喝了參瓶酒，這部分老闆娘可作
    證。證人的姓名、住址容後查報。我朋友可證明我沒有騎車
    ，老闆娘可作證我是在她卡拉ＯＫ店內喝酒的」，經依法諭
    知「異議人於七日內查報所欲傳訊證人之姓名、住址」，嗣
    改稱「我有去找證人，但證人不願出來作證。」，終則未到
    庭應訊，此有本院訊問筆錄足稽；凡此，不能認異議人爭執
    主張『當時伊並無駕駛機車』等事實為真正。〔三〕據本案
    終結時全盤事證，仍認異議人確有本件違規事實。
參、按「行為後法律或自治條例有變更者，適用行政機關最初裁
    處時之法律或自治條例。但裁處前之法律或自治條例有利於
    受處罰者，適用最有利於受處罰者之規定。」行政罰法第５
    條定有明文，亦即於行為人行為後，行政罰之法律或自治條
    例有變更者，係採從新從輕原則。又道路交通管理處罰條例
    所定罰鍰、記點、吊銷牌照等，係屬行政罰法中所稱行政罰
    之性質，此參行政罰法第１條、第２條規定可明，自有從新
    從輕原則之適用。道路交通管理處罰條例業於９４年１２月
    ２８日，經總統以華總一義字第０９４００２１２５８１號
    令修正公布第３、５、７－２、８～１０、１２～１６、１
    ８、２０～２６、２９、２９－２、２９－３、３０、３１
    、３２、３３、３５～３８、４０、４２～５０、５３～５
    ５、５７～６３、６５～６７、６９、７１～７４、７６、
    ７８、８０、８２、８３～８５－１、８５－３、９０－２
    、９２條條文；增訂第３１－２、３２－１、６７－１、９
    ０－３條條文；刪除第２８條條文；施行日期，由行政院以
    命令定之。９５年６月２３日行政院以院臺交字第０９５０
    ０８７６８５號令發布第３、５、７－２、８～１０、１２
    ～１６、１８、２０～２６、２９、２９－３、３０、３２
    、３３、３５～３８、４０、４３～５０、５３～５５、５
    ７～６３、６５～６７－１、６９、７１、７２、７４、７
    ６、７８、８０、８５、８５－１、８５－３、９０－２、
    ９０－３、９２條，及刪除第２８條，定自９５年７月１日
    施行；第２９－２、３１、３１－２、３２－１、４２、７
    ３、８２、８３、８４條，定自９６年１月１日施行。其中
    〔一〕同條例第３５條第１項部分並未修正。〔二〕關於汽
    車駕駛人，有第３５條第１項規定之情形者，應接受道路交
    通安全講習，修正前、後同條例第２４條第１項第２款規定
    意旨相同。按諸上述，應適用新法。
肆、原處分機關據前開違規事實裁決處分異議人如前，固非無見
    。惟按道路交通管理處罰條例第６５條立法意旨，係指原處
    分於「確定」後始有執行力。乃原處分機關裁決如前，竟逕
    自裁決受處分人「罰鍰與駕駛執照限於９５年１０月２５日
    前繳納、繳送」、「上開罰鍰和駕駛執照逾期不繳納、繳送
    之處分〔一〕自９５年１０月２６日起，罰新臺幣參萬元，
    並吊扣駕駛執照貳拾肆個月。〔二〕９５年１１月９日前未
    繳納罰鍰及繳送駕駛執照者，自９５年１１月１０日起，罰
    鍰依法移送強制執行，並逕行註銷駕駛執照。〔三〕駕駛執
    照吊註〔銷〕後，自９５年１１月１０日起，一年內不得重
    新考領駕駛執照。」，以上列處分礙及憲法保障之受處分人
    依法爭訟之權，核非適法。異議人確有本件舉發違規事實，
    業見前述，異議人執前情聲明異議，非有理由，惟原處分既
    有可議，自應由本院將原處分撤銷，另為適法之處分，如主
    文。
據上論結，應依道路交通案件處理辦法第２０條前段，道路交通
管理處罰條例第２４條第１項第２款、第３５條第１項第１款，
裁決如主文。
中　　華　　民　　國　　96　　年　　6 　　月　　29　　日
                  交通法庭    法　官    陳福來
以上正本證明與原本無異。
如不服本裁定應於送達後5日內向本院提出抗告狀。
                              書記官    林兆嘉
中　　華　　民　　國　　96　　年　　6 　　月　　29　　日
